臺灣高雄地方法院民事裁定
109年度消債更字第390號
聲  請  人  趙明煌  
0000000000000000

代  理  人  林文鑫律師
上列當事人因消費者債務清理事件聲請更生，本院裁定如下：
    主  文
聲請人趙明煌自中華民國一一○年三月二日下午四時起開始更生
程序。
命司法事務官進行本件更生程序。
    理  由
一、聲請意旨略以：伊無力清償債務，曾於民國109年8月12日向
    本院聲請調解債務清償方案，惟調解不成立。又伊未經法院
    裁定開始清算程序或宣告破產，爰聲請更生等語。
二、按債務人不能清償債務或有不能清償之虞者，得依本條例所
    定更生或清算程序，清理其債務。債務人無擔保或無優先權
    之本金及利息債務總額未逾新臺幣（下同）12,000,000元者
    ，於法院裁定開始清算程序或宣告破產前，得向法院聲請更
    生。法院開始更生程序之裁定，應載明其年、月、日、時，
    並即時發生效力。法院裁定開始更生或清算程序後，得命司
    法事務官進行更生或清算程序，必要時得選任律師、會計師
    或其他適當之自然人或法人一人為監督人或管理人。消費者
    債務清理條例（下稱消債條例）第3條、第42條第1項、第45
    條第1項及第16條第1項分別定有明文。
三、經查：
  ㈠聲請人前於109年8月12日向本院聲請調解債務清償方案，經
    本院109年度司消債調字第471號受理，於同年9月15日調解
    不成立，聲請人並於同日以言詞聲請更生等情，業經本院調
    閱上開調解卷宗核閱無訛，並有調解程序筆錄可參（見司消
    債調卷第47頁），依消費者債務清理條例施行細則第44條之
    3規定，聲請人於前置調解不成立後聲請更生，應屬合法。
  ㈡次查，聲請人於107年及108年度申報所得均為0元，然其自陳
    向本院聲請更生前2年內有擔任油漆工之薪資所得每月約28,
    800元，名下無財產，勞工保險投保於高雄市油漆工程業職
    業工會，原有南山人壽1張保單於109年5月19日變更要保人
    為父親趙文進（該變更要保人係發生於聲請更生前2年內之
    財產變動，該張保單有解約金31,605元仍應計入聲請人之財
    產）。又聲請人自陳為油漆工，一天工資為1,200元，工作
    地點有鳳山、橋頭、仁武等高雄地區，每月收入約為28,800
    元，未領取社會局補助等情，有財產及收入狀況說明書（司
    消債調卷第3頁）、債權人清冊（司消債調卷第4至5頁）、
    財團法人金融聯合徵信中心前置協商專用債權人清冊（司消
    債調卷第8至9頁）、財政部高雄國稅局107年及108年度綜合
    所得稅各類所得資料清單及總歸戶財產查詢清單（司消債調
    卷第10至12頁）、收入切結書（司消債調卷第13頁）、勞工
    保險被保險人投保資料表（司消債調卷第14頁）、信用報告
    （司消債調卷第16頁）、戶籍謄本（司消債調卷第17頁）、
    高雄市政府社會局社會福利資訊料查詢表（本案卷第14至16
    頁）、南山人壽保險股份有限公司函（本案卷第24至25頁）
    、工作紀錄筆記本（本案卷第30至31頁）、存摺（本案卷第
    32頁）、商業保險投保資料查詢結果表（本案卷第39頁）在
    卷可參。故本院審酌上情，認為核算聲請人目前償債能力之
    基礎以其切結每月收入28,800元為基準。
  ㈢關於聲請人個人日常必要支出部分，按債務人必要生活費用
    ，以最近1年衛生福利部或直轄市政府所公告當地區每人每
    月最低生活費1.2倍定之，消債條例第64條之2第1項定有明
    文。查衛福部社會司所公告110年度高雄市最低生活費為13,
    341元，其1.2倍為16,009元，又該最低生活費用之標準，係
    照當地最近1年平均每人消費支出60％訂定，依其基準之家庭
    收支調查報告調查表格式所示有關經常性支出之調查項目，
    包括利息支出、食品、衣著、房租及水費、電費、醫療保健
    、交通、娛樂、教育等，已涵蓋聲請人所陳報之支出項目；
    聲請人陳稱其戶籍地房屋為祖厝，現由2名堂哥繼承，伊以
    每月1,000元承租其中1間無衛浴設備之房間並一次給付一年
    份租金，惟堂哥不願開立租金給付證明等語（見本案卷第28
    至29頁），本院審酌聲請人於財產及收入狀況說明書列載每
    月必要支出種類，包含膳食、交通、房租、生活雜費等，惟
    無水電費項目，是認該筆房租1,000元應屬於水電費支出，
    故於計算聲請人個人每月必要生活費時，即應自前開已包括
    聲請人居住費用在內，扣除相當於房租支出所佔比例約24.3
    6%，避免重複計列費用，則扣除居住費用後，聲請人每月必
    要生活費為12,109元【計算式：16,009－（16,009×24.36%）
    ＝12,109】。
  ㈣至扶養費支出部分，聲請人主張獨力扶養未成年次女，每月
    扶養費12,479元等語（見本案卷第27頁）。經查，聲請人與
    前配偶許素瑤育有之次女趙○妤係103年7月生，107年及108
    度申報所得均為0元、名下無財產，每月領取單親中低兒少
    補助2,479元，有戶籍謄本、所得資料及財產查詢清單、高
    雄市政府社會局社會福利資訊料查詢表在卷可參（司消債調
    卷第17頁、本案卷第17至19頁、本案卷第40至42頁），復觀
    之戶籍謄本記事欄所載，聲請人與許素瑤於96年間離婚，10
    3年9月認領趙○妤，並重新協議次女趙○妤由聲請人行使負擔
    權利義務，聲請人陳稱與許素瑤育有2名子女、未簽立離婚
    協議書，惟有約定許素瑤扶養長女趙○吟、伊扶養次女趙○妤
    等語（見司消債調卷第48頁反面、本案卷第21頁、本案卷第
    29頁），並有許素瑤出具切結書表示聲請人按月支付10,000
    元及單親補助2,479元，以為扶養費用等語（見本案卷第33
    頁），則聲請人主張獨力負擔次女扶養費乙情，尚屬有據。
    扶養費用數額部分，按受扶養者之必要生活費用，準用第1
    項規定計算基準數額，並依債務人依法應負擔扶養義務之比
    例認定之，消債條例第64條之2第2項亦有明定。本院考量聲
    請人次女無房屋費用支出（同聲請人），是應自其必要生活
    費用中扣除相當於房租支出所佔比例（110年度高雄市每人
    每月不含房屋支出之必要生活費12,109元），是以聲請人之
    次女每月所需扶養費即必要生活費12,109元扣除社會局補助
    2,479元，由聲請人獨力負擔即應以9,630元為度，聲請人主
    張逾上開核算數額部分，應予酌減。
  ㈤綜上所述，以聲請人現每月收入28,800元為其償債能力基準
    ，扣除個人必要生活費12,109元及次女扶養費9,630元後，
    餘7,061元，而聲請人目前負債總額為2,456,014元（參司消
    債調卷第30頁以下及聯徵中心債權人清冊，包含：華南銀行
    、國泰世華銀行、板信銀行、元大銀行、安泰銀行、第一金
    融資產公司、萬榮行銷公司、台新資產公司），扣除南山人
    壽保險解約金31,605元，以聲請人每月所餘按月攤還結果，
    需約29年【計算式：（2,456,014－31,605）÷7,061÷12≒28.6
    】始能清償完畢，應認其已不能清償債務。此外，聲請人無
    擔保或無優先權之債務總額未逾12,000,000元，且無消債條
    例第6條第3項、第8條或第46條各款所定駁回更生聲請之事
    由存在，則聲請人聲請更生為有理由，應予准許，爰命司法
    事務官進行本件更生程序。
四、依消債條例第11條第1項、第45條第1項，裁定如主文。
中　　華　　民　　國　　110 　年　　3 　　月　　2 　　日
                  民事庭　法　官  　賴寶合
以上正本係照原本作成。
本裁定不得抗告。
中　　華　　民　　國　　110 　年　　3 　　月　　2 　　日
                          書記官    胡美儀